【裁判字號】    89,訴,190
【裁判日期】    890630
【裁判案由】    偽造文書等
【裁判全文】
臺灣高雄地方法院刑事判決                          八十九年度訴字第一九號
    公  訴  人  臺灣高雄地方法院檢察署檢察官
    被      告  乙○○
右列被告因竊盜等案件，經檢察官提起公訴（八十八年度偵字第一六九八六號），本
院判決如左：
    主  文
乙○○共同連續行使偽造私文書，足以生損害於他人，累犯，處有期徒刑拾月。
如附表一所示簽帳單上偽造之「甲○○」署押共計拾枚及如附表二至四所示簽帳單上
偽造之「張豔琪」署押共計貳拾陸枚，均沒收。
    事  實
一、乙○○先前於民國八十三年間因犯偽造文書罪及竊盜罪，經本院判分別判處有期
    徒刑二月及四月確定，復又因犯逃亡罪，經海軍第一軍區司令部判處有期徒刑一
    年四月，並經海軍第一軍區司令部定應執行刑有期徒刑一年八月確定，於八十五
    年八月一日於國防部臺南監獄執行完畢，猶不知悔改，因本身缺錢花用，經依報
    紙刊登之刷卡借款之廣告聯繫，與二名不詳年籍之成年男子達成由乙○○提供信
    用卡供其等刷卡消費，則乙○○可從中獲得六成刷卡消費數額之金錢為代價之合
    意，乙○○竟因而萌生竊取友人信用卡供上開二名不詳年籍刷卡消費而藉以收得
    上揭代價之意，基於意圖為自己不法所有之概括犯意，先於八十七年四月二十五
    日晚上八時許，與友人甲○○同車從高雄市○○區○○路至中華三路與六合路口
    之途中，乙○○趁當時幫甲○○揹皮包，且甲○○下車購物之際，徒手竊取甲○○所有置於該皮包內之中興商業銀行（下稱中興銀行）卡號000000000
    0000000號信用卡一張得手，復再於同年月二十七日上午八時許，乙○○
    至張豔琪（即甲○○之母）位於高雄市新興區○○○路二００號九樓之四住處內
    ，等待接送張豔琪上班時，趁張豔琪刷牙之際，徒手自張豔琪置於電腦桌下之皮
    包內之皮夾，竊取張豔琪所有置於該皮夾內之玉山商業銀行（下稱玉山銀行）卡
    號0000000000000000號、華信商業銀行（下稱華信銀行）卡號
    0000000000000000號及英商渣打銀行股份有限公司（下稱渣打
    銀行）卡號0000000000000000號之信用卡各一張以及遠東商業
    銀行、第一信用合作社及中興銀行之金融卡各一張得手，乙○○並再與前開二名
    成年男子共同基於意圖為自己不法所有之概括犯意之聯絡，由該二名成年男子持
    乙○○交付之上開竊得之甲○○及張豔琪之信用卡，先後於如附表一至四所示之
    時間，向如附表一至四所示之商店內，向該店不詳姓名之店員佯稱以如附表一至
    四所示之信用卡刷卡消費，並於如附表一至四所示簽帳單號碼之二聯式消費簽帳
    單（第一聯持卡人存根欄、第二聯商店存根欄）之持卡欄上，偽簽甲○○、張豔
    琪之姓名，而偽造甲○○、張豔琪以如附表一至四所示之信用卡消費之簽帳單，
    並持之交付予上開不詳姓名之店員，除足致甲○○、張豔琪因而負有清償信用卡
    之債務之損害之虞，並致該不詳姓名之店員陷於錯誤，誤以為係甲○○、張豔琪
    本人欲消費，而交付如附表一至四所示金額之財物予前揭二名成年男子，而乙○○並據以自該二名成年男子處取得約新台幣二萬元之代價。嗣經甲○○、張豔琪
    發現前情，而報警於八十七年五月三日下午三時三十分許在高雄市○○路與自立
    路口逮獲乙○○。
二、案經高雄市政府警察局新興分局報請臺灣高雄地方法院檢察署檢察官偵查起訴。
    理  由
一、訊據被告乙○○對於右揭事實坦承不諱，核與被害人甲○○、丁○○指述情節相
    符，並有贓物認領保管收據二紙、如附表二至四所示簽帳單號碼之簽帳單影本十
    三張以及顯示被害人甲○○如附表一所示中興銀行信用卡遭冒刷情形之繳款通知
    書一紙在卷可稽，事證明確，被告犯行洵堪認定。
二、按在消費簽帳單簽名，係表示該帳單記載之消費物品、金額及日期均無訛之證明
    ，該簽帳單自屬私文書之一種。核被告所為，其竊取被害人甲○○、丁○○之如
    附表一至四所示信用卡之部分，係犯刑法第三百二十條第一項之竊盜罪；其將竊
    得之信用卡交由二名不詳年籍之成年男子持之冒用被害人二人名義刷卡消費而詐
    得財物之部分，係犯刑法第二百十六條、第二百十條之行使偽造私文書罪及同法
    第三百三十九條第一項之詐欺取財罪。被告與上開二名不詳年籍之成年男子就前
    揭行使偽造私文書及詐欺取財之犯行間，有犯意之聯絡及行為之分擔，應為共同
    正犯；被告於消費簽帳單上偽造被害人二人之署押，為偽造消費簽帳單此私文書
    之階段行為，而偽造私文書後進而行使，其偽造之低度行為應為行使之高度行為
    所吸收，均不另論罪。被告先後二次竊盜及多次行使偽造私文書以及詐欺取財之
    行為間，各自時間緊接、方法相同，犯罪構成要件亦相同，顯係均各基於概括犯
    意反覆為之，應依連續犯之規定，分別以一罪論。又被告前開三罪間，有方法結
    果之牽連關係，依刑法第五十五條規定，應從較重之行使偽造私文書罪論處。再
    被告先前於八十三年間因犯偽造文書罪及竊盜罪，經本院判分別判處有期徒刑二
    月及四月確定，復又因犯逃亡罪，經海軍第一軍區司令部判處有期徒刑一年四月
    ，經海軍第一軍區司令部定應執行有期徒刑一年八月確定，於八十五年八月一日
    於國防部臺南監獄執行完畢，有臺灣高雄地方法院檢察署刑案資料查註紀錄表一
    份可按，並有本院調閱之臺灣高雄地方法院檢察署八十三年執字第九一○六號案
    卷內所附之海軍第一軍區司令部裁定及執行指揮書各一份在卷可參，其於刑之執
    行完畢後五年內再犯本件有期徒刑以上之罪，係為累犯，應加重其刑。審酌被告
    僅為因缺錢花用，為圖貪得代價，竟竊取他人之信用卡供不詳年籍之人冒用名義
    使用信用卡刷卡消費詐購財物，再藉以取得金錢供己花用，足使他人因而受有損
    害，侵害他人之財產權，然念其犯後坦承犯行，且亦就附表一所示冒刷之簽帳債
    務，業已代被害人甲○○清償，為被害人甲○○之母丁○○陳稱在卷，再就附表
    三、四所示冒刷之簽帳債務，亦與華信銀行、渣打銀行達成賠償之和解，有和解
    書二份可參，尚見有所悔意，犯後態度堪稱良好等一切情狀，量處如主文所示之
    刑，以示懲儆。再按縱署押為文書之一部，偽造署押之行為應吸收於偽造文書行
    為之，無須另行論罪，然若未將偽造之文書沒收者，仍應依刑法第二百十九條將
    偽造之署押沒收（最高法院二十七年上字第二五九七號判例意旨參照）。是如附
    表一所示之簽帳單上「甲○○」署押共計十枚及如附表二至四所示之簽帳單上「
    丁○○」署押共計二十六枚（因係二聯式消費簽帳單，故每份簽帳單應有二枚署
    押），均係偽造之署押，不問屬於犯人與否，依刑法第二百十九條規定，應併予
    宣告沒收；再被告分別偽造被害人甲○○、丁○○之署押於如附表一至四所示之
    二聯式消費簽帳單，作成偽造之簽帳單此私文書，雖係供犯罪所用之物，惟該簽
    帳單之商店存根聯業經被告交予如附表一至四所示之商店，屬該商店所有之物，
    自無庸諭知沒收，附此敘明。
三、公訴意旨另認被告尚有先後於八十七年四月十二日竊取丙○○之萬通商業銀行（
    下稱萬通銀行）信用卡一張，以及於同年月十九日再竊取丙○○之渣打銀行及泛
    亞商業銀行（下稱泛亞銀行）之信用卡各一張，並同樣將該竊得之信用卡交予不
    詳姓名之人冒刷消費等行為等語。按犯罪事實應依證據認定之，無證據不得推定
    其犯罪事實，刑事訴訟法第一百五十四條定有明文。查公訴意旨無非以丙○○於
    警訊中之指述為論罪之據。訊之被告堅詞否認有何竊取丙○○前開信用卡供不詳
    姓名之人冒刷消費之情，並辯稱：伊固認識丙○○，且曾於八十七年間二次晚上
    與丙○○同至中正文化中心附近閒逛，第一次係晚上七時許，第二次係晚上八時
    許，第一次僅單純逛街，第二次因有下雨，伊將衣服給丙○○穿，其直至要返家
    時才將衣服還予伊，嗣至凌晨一時許，其向伊聯絡問伊有無看見其之皮夾，伊找
    過並未發現，其表示皮夾內有信用卡，伊叫其趕快掛失，伊從未有竊取丙○○之
    信用卡供不詳姓名之人冒刷消費等語。經查丙○○固於警訊及本院審理時均一再
    指稱係被告竊取其前開信用卡等語，然查丙○○係因認：在八十七年四月十二日
    晚間伊與被告同至中正文化中心逛時，係被告替伊拿背包，且被告上洗手間時，
    曾將伊之背包一併拿入洗手間，再同年月十九日晚上伊與被告又同至中正文化中
    心逛時，伊將含有信用卡之皮夾放於被告襯衫口袋，至晚上十時許離開後，其發
    現未拿回皮夾，遂聯絡被告，被告表示當時人在外面，而因曾回家換衣服，故須
    再回家看看，結果直至凌晨二時許被告才向伊表示上揭皮夾未在其那邊等情形發
    生，並認為在其所有之前開信用卡遭竊期間，除被告有如上開接觸過其放置信用
    卡之皮包之情況外，並無其他人可以接近皮包等情之下，方認應係被告竊取前揭
    丙○○之信用卡（前開丙○○所陳，見警訊及本院八十九年二月二十三日訊問筆
    錄），惟依上揭丙○○之陳述，實際上應僅能確認被告確實曾有因幫丙○○揹皮
    包及因丙○○曾將皮夾置放於被告之襯衫口袋內之情形，而致被告有二次接觸丙○○置於皮包內或皮夾內之信用卡之機會而已，除此之外，並未見於被告處查獲
    丙○○上開信用卡之縱跡，且況再將泛亞銀行八十九年一月十七日８９泛亞消發
    字九三號函附之丙○○上開泛亞銀行信用卡遭冒名刷卡消費之消費簽帳單（該消
    費簽帳單上係英文簽名）以及萬通銀行八十九年一月二十九日８９消金字十號函
    附之丙○○上開萬通銀行信用卡遭冒名刷卡消費之消費簽帳單（該消費簽帳單上
    係中文簽名）上丙○○之英文、中文簽名，與被告當庭書寫之丙○○之英文、中
    文姓名（見本院八十九年二月一日訊問筆錄）相互比較，發現不論在英文字體之
    書寫連接方式或中文書寫之字體上，均明顯呈現出完全不同之態樣，並復參以另
    案被告詹坤海亦陳稱：被告並非持丙○○前揭信用卡至其所開設之新力汽車材料
    行冒名刷卡之人等語至明（見本院八十八年訴字第四四一號詹坤海被訴偽造文書
    等案案卷內八十八年五月四日審判筆錄）等情綜合以觀，實難單憑被告曾有機會
    接觸放置丙○○上開信用卡之皮包、皮夾，以及丙○○個人認為應無其他人可接
    近該皮包、皮夾之認知，在無其他更為確切之事證之下，即遽以為推認被告必有
    竊取丙○○前開信用卡並提供予其他人冒名刷卡消費之行為存在。此外復查無其
    他積極證據足認被告有何公訴意旨此部所指之犯行，然因公訴意旨認此與前揭成
    罪部分有連續犯之裁判上一罪關係，爰不另為無罪之諭知，併此敘明。
據上論斷，應依刑事訴訟法第二百九十九條第一項前段，刑法第二十八條、第五十六
條、第三百二十條第一項、第二百十六條、第二百十條、第三百三十九條第一項、第
五十五條、第四十七條、第二百十九條，罰金罰鍰提高標準條例第一條前段，判決如
主文。
本案經檢察官朱秋菊到庭執行職務。
中      華  民      國    八十九    年      六      月    二十九    日
                                  臺灣高雄地方法院刑事第二庭
                                      法  官    陳  威  龍
右正本證明與原本無異。
如不服本判決，應於判決送達後十日內，向本院提出上訴狀。
                                      書記官    林  雯  琪
中      華      民      國    八十九    年      六      月     三十     日
附錄論罪科刑法條：
刑法第二百十條：
偽造、變造私文書，足以生損害於公眾或他人者，處五年以下有期徒刑。
刑法第二百十六條：
行使第二百十條至第二百十五條之文書者，依偽造、變造文書或登載不實事項或使登
載不實事項之規定處斷。
刑法第三百二十條第一項：
意圖為自己或第三人不法之所有，而竊取他人之動產者，為竊盜罪，處五年以下有期
徒刑、拘役或五百元以下罰金。
刑法第三百三十九條第一項：
意圖為自己或第三人不法之所有，以詐術使人將本人或第三人之物交付者，處五年以
下有期徒刑、拘役或科或併科一千元以下罰金。


司法院資訊處製作；財團法人民間司法改革基金會備份。
